臺灣高等法院高雄分院刑事判決　　　　　　　　　九十一年度上訴字第一二二二號
　　上　訴　人　甲○○
　　即　被　告
　　指定辯護人　本院公設辯護人　孫妙岑
右上訴人因違反毒品危害防制條例案件，不服臺灣高雄地方法院九十一年度訴字第八
四八號中華民國九十一年五月十日第一審判決（起訴案號：臺灣高雄地方法院檢察署
九十年度偵字第二一六九一號），提起上訴，本院判決如左：
      主  文
原判決撤銷。
甲○○連續販賣第一級毒品，累犯，處有期徒刑壹拾年，褫奪公權捌年。
第一級毒品海洛因捌包（合計淨重肆點肆肆公克，純度佰分之伍拾陸點壹肆、純質淨
重貳點玖肆公克）及含有第一級毒品海洛因殘渣膠袋參個均沒收銷燬之；所得財物新
臺幣壹仟伍佰元沒收，如全部或一部不能沒收時，以其財產抵償之；門號00000
00000號行動電話壹支沒收。
    事  實
一、甲○○前曾有違反麻醉藥品管理條例罪等多項前科，最近一次係於八十五年及八
    十六年間，分別因違反肅清煙毒條例及麻醉藥品管理條例等罪，經原審法院先後
    判處有期徒刑三年二月及有期徒刑四月，並定應執行刑為有期徒刑三年四月確定
    ，於九十年四月十一日執行完畢，猶不知悔改；明知海洛因係第一級毒品，不得
    非法持有、販賣，竟基於意圖營利之概括犯意，於九十年九月間，黃俊華為購買
    毒品經不知真實姓名、年籍之友人介紹而與甲○○認識後，甲○○即交付一張有
    其連絡電話號碼：0000000000號之紙張交予黃俊華，並告知如欲購買
    毒品得以該支電話連絡，即自九十年九月間起至同年十月間止，遇有黃俊華以電
    話連絡詢問有無毒品海洛因可出售時，即與之約定交易時間、地點，而連續三次
    在高雄縣林園鄉「七彩保齡球館」附近將不詳數量之第一級毒品海洛因以每小包
    五百元之代價販賣給黃俊華，以謀取差價圖利。嗣經警於九十年十一月十三日二
    十一時許，持原審法院所簽發之搜索票至黃俊華住處搜索時，當場查獲黃俊華涉
    嫌施用毒品而逮捕，黃俊華並因供承所施用毒品係向甲○○所購得，並告知甲○
    ○之特徵及所騎乘機車之款式，員警即要求黃俊華再次連絡甲○○佯稱欲購買毒
    品海洛因，並約在前述「七彩保齡球館」交易，迨於是日二十一時三十分許，甲
    ○○即騎乘車號ＫＧ六—二三七號之重型機車至「七彩保齡球館」前之鳳林路二
    段與東林路口等待黃俊華時，為事前埋伏員警查獲，並當場自甲○○手上及褲子
    口袋扣得第一級毒品海洛因共六小包、注射針筒二支，及為販售毒品使用之00
    00000000號行動電話一支，並經甲○○之同意，員警前往甲○○住所搜
    索，再扣得第一級毒品海洛因二包（連同前述六包計八包海洛因經送驗後，驗餘
    淨重共計四點四四公克，包裝重二點零七公克、純度百分之五十六點一四，純質
    淨重二點九四公克）及含有毒品海洛因之殘渣袋三個。
二、案經高雄縣警察局林園分局移送臺灣高雄地方法院檢察署檢察官偵查起訴。
    理  由
一、訊據上訴人即被告甲○○固不否認於右揭時、地為警查獲扣案之前述毒品、行動
    電話及含有毒品海洛因之殘渣袋等物，惟矢口否認有何販賣第一級毒品海洛因之
    犯行，辯稱：我並不認識黃俊華，且員警所查扣之毒品海洛因係自己要施用的，
    我剛好在前開員警查獲地點購買針筒，騎乘機車要回家，經過鳳林路與東林路口
    時等紅綠燈才遭警方查獲云云。
二、經查︰
 （一）右揭事實，業據證人即向被告購買毒品之黃俊華於警訊時證稱︰我所施用毒
       品係向綽號「福幹」之男子所購得，該名男子有兔唇之特徵、短髮、身高約
       一百六十公分，並騎乘一台黃色重型機車，我每次都打綽號「福幹」之男子
       所留之0000000000號行動電話連絡，且每次均是約在高雄縣林園
       鄉○○路○段之七彩保齡球館前附近交易，約購買三至四次，員警所緝獲之
       被告甲○○就是販售毒品給我之人等語（見警訊卷第四頁至第五頁背面）、
       於偵查中證稱：在庭上之甲○○即是販賣毒品給我的人，我與甲○○認識約
       二至三個月，是透過其他要購買毒品之友人介紹才認識甲○○，他並將印有
       聯絡電話之名片給我，大約在九十年九月至十月間，我向甲○○購買毒品約
       三、四次，每次以五百元之價格購買約零點一公克，且每次購毒時均約在鳳
       林路二段之「七彩保齡球館」附近等語（見偵查卷第十八頁、第二十三頁背
       面至第二十四頁），甚為詳盡，證人即查獲員警簡坤源於原審亦證稱︰我們
       在大寮鄉查獲證人黃俊華施用毒品，並要求黃俊華提供毒品來源，黃俊華即
       稱購買毒品均是撥打0000000000號之行動電話連絡對方，我們即
       先前往甲○○住所查緝，我們有看到他騎乘之一台黃色復古式之重型機車，
       且黃俊華亦有形容甲○○之長相，之後即要求證人黃俊華在警局前之公用電
       話連絡甲○○購買毒品，並約在「七彩保齡球館」前，我們到達時，甲○○
       已經在保齡球館前面，甲○○當時並沒有在等紅綠燈，我們看到甲○○所騎
       乘之機車及嘴唇有腫起等特徵，即逮捕他等語（見原審卷第三十四頁），此
       外並有車籍作業系統查詢認可資料、印有被告使用之行動電話門號之名片一
       紙，查緝相片八幀及台灣大哥大股份有限公司九十一年四月八日以法警０九
       一０六二二九號函所檢附被告所申請使用之門號0000000000號行
       動電話門號雙向通聯資料查詢單各一份附卷可憑。
 （二）被告雖辯稱：不認識證人黃俊華，並未販賣海洛因給黃俊華云云，然查如被
       告甲○○與證人黃俊華間互不認識，證人黃俊華怎會持有印有被告聯絡電話
       之名片，又如何描述被告之特徵予查緝員警，且證人黃俊華以電話聯絡購買
       毒品所約定之地點即在「七彩保齡球館」前，被告又怎會如此巧合經過該處
       ，故被告所辯稱：係碰巧經過被查獲地點購買針筒，騎乘機車要回家等紅燈
       時被警查獲云云，實與常情不合。況證人黃俊華於九十年十一月十三日為警
       查獲施用毒品犯行，業經台灣高雄地方法院檢察署檢察官聲請觀察勒戒，並
       經原審法院於九十一年二月六日以九十一年毒聲字第四０二八號裁定令證人
       黃俊華入勒戒處所觀察、勒戒，此有證人黃俊華之台灣高等法院被告全國前
       案紀錄表一份在卷可憑，雖證人黃俊華本身因吸用毒品之犯行遭警逮捕，如
       於警訊時供出其購買毒品海洛因之來源，在法律上可獲得法院減刑之優惠，
       然查證人黃俊華如為圖獲法院減輕刑責而供出毒品來源，則應供出真實販賣
       毒品之人，並因而破獲者，始能獲得法院之減刑，如其毫無依據而憑空誣指
       被告販賣毒品海洛因不僅極易遭警方、檢察官或法院查明與事實不符而未能
       得逞，縱於判決確定後，亦可能經檢察官依刑事訴訟法第四百二十二條第二
       款之規定為證人黃俊華之不利益向法院聲請再審而免除其減刑之優惠，且其
       為圖私利誣陷被告之行徑，亦有遭致被告及其家屬之痛恨不齒，甚至因此招
       致將來未可預料之報復，此舉既損人而又未必有利於已，證人黃俊華應無不
       知之理，況證人黃俊華亦稱是透過友人認識被告，彼此均認識，衡情其當不
       致輕率愚昧至此，復觀之證人黃俊華於警訊時指證向被告等購買毒品海洛因
       之時間地點、數量、價格、聯絡交易之方式及取貨之方法等細節均十分詳細
       明確，因此該部份之證詞，並無矛盾及瑕疵，其於警、偵訊時所為不利於被
       告之上開指證，應與實情相符而堪採信。
 （三）又扣案之白色粉末八包經送鑑驗結果，均含第一級第六項毒品海洛因成分，
       合計淨重四點四四公克（包裝重二點零七公克），純度百分之五十六點一四
       ，純質淨重二點九四公克，此有法務部調查局（九十）陸（一）字第九○一
       八九九○一號鑑定通知書一分存卷可按，且為警所查扣之毒品海洛因係分裝
       為八小包，其中六小包為員警查獲被告時，於被告身上所扣得，另外二小包
       則是在經被告同意後，於被告住所三樓臥室床鋪下方所扣得，此有搜索扣押
       筆錄、扣押物品目錄表各一紙附卷可佐，則如被告所稱供己施用，何須分成
       八小包，徒然於分裝過程中增加損耗，足證被告甲○○係為出售之需而予分
       裝；又近年來海洛因危害社會日益嚴重，治安機關對於查緝非法販賣毒品工
       作，無不嚴加執行，設若無利可圖，衡情當無甘冒被查獲移送法辦、負擔重
       刑責之危險，而一再販賣毒品之理，顯見被告甲○○係基於營利之意圖而非
       法販賣海洛因。
（四）綜上所述，被告甲○○前述所辯，無非避重就輕之詞，殊無可採，本件事證明
      確，其犯行洵堪認定。
三、查海洛因係毒品危害防制條例第二條所稱之第一級毒品，被告甲○○遭查獲之該
    次，係由警員簡坤源佯為買客而約出逮獲，警員簡坤源實際上無購買之真意，惟
    被告既有販毒之故意，且依約攜帶毒品前往，即已著手實施販賣毒品之行為，惟
    黃俊華應虛與被告買賣毒品，意在協助警察辦案，以求人贓俱獲，而警察既已埋
    伏在側，伺機逮捕，事實上其該次不能真正完成買賣毒品之行為，故被告甲○○
    於九十年十一月十三日之該次販毒行為，應屬未遂（參最高法院八十五年第四次
    刑庭會議決議意旨），是核被告甲○○所為，分別係犯毒品危害防制條例第四條
    第一項之販賣第一級毒品既遂罪及同條第一項、第五項之販賣第一級毒品未遂罪
    。其先後持有海洛因，亦係基於概括之犯意，本應以連續持有論，惟其持有後，
    進而販賣，其持有之低度行為應被販賣高度行為所吸收，故不另論罪；被告甲○
    ○先後多次販賣海洛因之犯行，時間緊接、手法相同、犯罪構成要件亦相同，顯
    係基於概括犯意反覆為之，應依連續犯之規定論以既遂一罪；查被告甲○○前曾
    有違反麻醉藥品管理條例罪等多項前科，最近一次係於八十五年及八十六年間，
    分別因違反肅清煙毒條例及麻醉藥品管理條例等罪，經原審法院先後判處有期徒
    刑三年二月及有期徒刑四月，並定應執行刑為有期徒刑三年四月確定，於九十年
    四月十一日執行完畢，此有臺灣高等法院被告全國前案紀錄表一份在卷足按，其
    於前案執行完畢後五年內再犯有期徒刑以上之罪，應依刑法第四十七條之規定，
    論以累犯，惟法定本刑為死刑及無期徒刑部分依法均不得加重；又被告販賣第一
    級毒品海洛因之犯行，其法定最低本刑為無期徒刑，惟被告因口腔癌為減輕疼痛
    而深陷毒癮，有長庚紀念醫院診斷證明書一份在卷可佐，且為購買毒品始鋌而走
    險，所查獲被告販賣毒品對象僅證人黃俊華一人、次數不多、數量尚微、所得非
    多，應認其犯罪情節輕微尚堪憫恕，如處以法定低度刑無期徒刑猶嫌過重，爰依
    刑法第五十九條之規定減輕其刑。
四、原審對被告甲○○予以論罪科刑，固非無見，惟查被告甲○○遭查獲之該次，係
    由警員簡坤源佯為買客而約出逮獲，警員簡坤源實際上無購買之真意，事實上其
    二人不能真正完成買賣該次毒品之行為，故被告甲○○該次販毒行為，應屬未遂
    ，已如前述，原審論以既遂，尚有未當，被告甲○○上訴意旨，否認販賣海洛因
    予黃俊華，雖無理由，惟原判決既有上述可議，仍應由本院將原判決予以撤銷改
    判；審酌被告有多次違反麻醉藥品管理條例、肅清煙毒條例之前科，當深知毒品
    對人之危害性，猶圖一己之私利售予他人而戕害身心實有非是，惟念被告因口腔
    癌為減輕疼痛而深陷毒癮，並為籌措購買毒品費用始鋌而走險販毒，所查獲被告
    販賣毒品對象僅黃俊華一人、次數不多、數量尚微、所得非多等一切情狀，量處
    有期徒刑十年，又本院認被告所犯前開之罪，有褫奪公權之必要，爰併宣告褫奪
    公權八年。扣案之第一級毒品海洛因共八包（合計淨重四點四四公克），係查獲
    之毒品，及含有第一級毒品海洛因殘渣之粉末膠袋三個，有高雄醫學大學附設中
    和紀念醫院於九十一年四月八日以報告編號九一０四—一七號檢驗報告單在卷可
    憑，因毒品殘渣與盛裝袋無法析離，亦屬第一級毒品海洛因，均應依毒品危害防
    制條例第十八條第一項前段宣告沒收銷燬之。被告販賣第一級毒品海洛因予黃俊
    華共三次，各為五百元，計一千五百元，雖未扣案，惟仍應依毒品危害防制條例
    第十九條第一項規定，宣告沒收，如全部或一部不能沒收時，以被告之財產扺償
    之。又所查扣之行動電話門號0000000000號之行動電話一支，係被告
    所有並供作為本件犯罪所用之物，爰依毒品危害防制條例第十九條第一項之規定
    宣告沒收。至於本案另查扣被告所有之針筒三支，其中並無毒品海洛因之殘渣，
    有高雄醫學大學附設中和紀念醫院九十一年四月八日以報告編號九一０四—十八
    號檢驗報告單一紙在卷可稽，及門號0000000000號所配置之行動電話
    一支，被告否認為販賣毒品所用之物，亦無其他積極證據足認為被告供作販賣毒
    品所用之物，顯與本案無關，爰不另行宣告沒收，併此說明。
據上論斷，應依刑事訴訟法第三百六十九條第一項前段、第三百六十四條、第二百九
十九條第一項前段，毒品危害防制條例第四條第一項、第十八條第一項前段、第十九
條第一項，刑法第十一條、第五十六條、第四十七條、第五十九條，判決如主文。
本案經檢察官陳國全到庭執行職務。
中    華    民    國      九十一      年      九      月     五   日
                              臺灣高等法院高雄分院刑事第七庭
                                  審判長法官  李春昌
                                        法官  莊飛宗
                                        法官  黃憲文
右正本證明與原本無異。
如不服本判決應於收受本判決後十日內向本院提出上訴書狀，其未述上訴理由者，
並得於提起上訴後十日內向本院補提理由書狀（均須按他造當事人之人數附繕本)「
切勿逕送上級法院」。
                                      書記官  黃英彥
中    華    民    國      九十一      年      九      月     六   日
【附錄本案論罪科刑法條】
毒品危害防制條例第四條第一項：
製造、運輸、販賣第一級毒品者，處死刑或無期徒刑；處無期徒刑者，得併科新臺幣
一千萬元以下罰金。
